臺灣高雄地方法院民事判決　　　　　　110年度簡上字第194號
上訴人即附　　　　　　　
帶被上訴人　　陳許金菊
被上訴人　　　楊令吉　
兼訴訟代理
人即　
附帶上訴人　
　　　　　　　王亮懿　
上列當事人間請求損害賠償事件，上訴人對於民國110 年7 月30
日本院110 年度雄簡字第936 號第一審判決提起上訴，被上訴人
王亮懿並為附帶一部上訴，本院於民國111 年1 月5 日言詞辯論
終結，判決如下：
    主  文
上訴駁回。
原判決關於駁回附帶上訴人後開第三項之訴部分之裁判廢棄。
附帶被上訴人應再給付附帶上訴人新臺幣貳萬元，及自民國一○
九年十月二十二日起至清償日止，按週年利率百分之五計算之利
息。
其餘附帶上訴駁回。
第二審訴訟費用關於上訴部分，由上訴人負擔；關於附帶上訴部
分，由附帶被上訴人負擔五分之一，餘由附帶上訴人負擔。
    事實及理由
一、被上訴人楊令吉（下稱楊令吉）及被上訴人即附帶上訴人王
    亮懿（下稱王亮懿）主張：其等2人均為高雄市○○區○○0
    00大樓（下稱系爭大樓）之住戶，系爭大樓與上訴人即附帶
    被上訴人陳許金菊（下稱陳許金菊）之住處間有一防火巷相
    隔，兩造間因使用該防火巷有爭議已久，陳許金菊竟於如附
    表所示之時間，向王亮懿為如附表編號1、2、3、5所示之公
    然侮辱及編號6所示之傷害等侵權行為；另向楊令吉為如附
    表編號4所示之傷害行為，致王亮懿、楊令吉受有精神上之
    痛苦，各就陳許金菊每次侵權行為請求賠償新臺幣（下同）
    5萬元之精神慰撫金。爰依民法第184條、第195條規定提起
    本件訴訟等情。並於原審聲明求為命陳許金菊應給付王亮懿
    25萬元，應給付楊令吉五萬元，及各自起訴狀繕本送達翌日
    起至清償日止，按週年利率5%計算利息之判決。
二、陳許金菊則以：如附表編號1 所示部分，係王亮懿不法裝設
    大、小兩支監視器對準家裡，伊長期失眠，患有焦慮症，情
    緒控管問題，是否辱罵王亮懿，已無記憶。如附表編號2 所
    示部分，為伊質問王亮懿為何安裝監視器監視伊之土地，伊
    未辱罵王亮懿，也無辱罵王亮懿之意。如附表編號3 、5 所
    示部分並非事實。如附表編號4 所示部分，是楊令吉動手損
    壞伊之黑色塑膠布，伊見狀以細竹竿撥動監視器拍攝角度，
    出於防衛合理行為，並未傷害楊令吉。如附表編號6 部分，
    是因為王亮懿停放機車，進入伊私人土地毀損伊機車，王亮
    懿受傷是因為要詐取伊錢財等語，資為抗辯。
三、經原審判決陳許金菊應賠付王亮懿如附表編號1 、2 、3 、
    5 所示部分各7 千元，如附表編號6 所示部分12,000元，應
    賠付楊令吉如附表編號4 所示部分1 萬元，及均自民國109
    年10月22日起至清償日止之法定遲延利息，駁回其餘之訴。
    陳許金菊不服，提起上訴，補稱：對造2 人專門欺負老弱，
    欺壓上訴人，經常毆打上訴人成傷，上訴人提出告訴，卻為
    處分不起訴，對造2 人嚐甜頭，常挑釁，利用機會訛詐上訴
    人云云，並聲明：原判決不利上訴人部分廢棄；上開廢棄部
    分，被上訴人在第一審之訴駁回；駁回王亮懿之附帶上訴。
    王亮懿則以：其與楊令吉為先後任系爭大樓管委會委員，為
    捍衛住戶權益，多次受陳許金菊辱罵、傷害，長時間身心受
    創，陳許金菊謊稱為中低收入戶，原判決判賠金額過低，應
    再賠付10萬元（如附表編號1 、3 所示部分應各再賠付3 萬
    元，如附表編號6 所示部分應再賠付4 萬元），始符情理之
    平；且嗣後又受陳許金菊數次出手毆打成傷及數次辱罵，已
    經檢察官提起公訴等語而為附帶上訴，並聲明：駁回上訴；
    原判決關於駁回其後開之訴部分廢棄；陳許金菊應再給付10
    萬元及法定遲延利息。楊令吉補稱：原判決賠付金額過低等
    語，並聲明：駁回上訴。
四、兩造間不爭執事項：
  ㈠被上訴人均為系爭大樓之住戶，上訴人住處與系爭大樓間有
    一防火巷相隔。
  ㈡上訴人因如附表所示之行為，經本院刑事庭各判處公然侮辱
    罪或傷害罪。
  ㈢上訴人沒有唸書，家庭主婦；王亮懿為○○○○○○畢業，
    現任職○○○○○○○公司業務員，楊令吉係國立○○○○
    技術學院二技畢業，現任職○○○○分公司○○○，年薪約
    110萬元。
五、本院判斷：
  ㈠陳許金菊提起上訴猶仍抗辯否認有如附表所示各該侵權行為
    事實，兩造互有攻防，惟核與其等各於原審所為相同，且陳
    許金菊並未再提出足佐其抗辯之新證據，而原審已詳為論述
    上訴人如附表所示各該侵權行為，已不法侵害王亮懿、楊令
    吉之名譽權或身體、健康權，其間具有相當因果關係，陳許
    金菊應賠付王亮懿、楊令吉精神慰撫金。是本院就兩造就上
    開陳許金菊所為抗辯之攻擊或防禦方法之意見及法律上意見
    與原判決相同，依民事訴訟法第454 條第2 項前段規定，茲
    引用之，不再贅述。
  ㈡按非財產上賠償之金額是否相當，應斟酌實際加害情形、影
    響該權利是否重大、被害者與加害人之身分地位、經濟狀況
    及其他各種情形，以為核定之準據。被上訴人因系爭事故受
    有系爭傷害及神經傷害，其因身體之傷害所生之疼痛或行動
    受限，顯併受有精神上之痛苦，其請求上訴人賠償非財產上
    之損害，於法尚無不合（民法第195 條第1 項參照）。查王
    亮懿、楊令吉各受陳許金菊如附表所示各該侵權行為，確已
    各致其精神、心理上之痛苦。兩造各自之學經歷，已為不爭
    執（110 年11月2 日準備程序筆錄第2 、4 頁，簡上卷頁
    116 、118 ；110 年12月2 日準備程序筆錄第2 、3 頁，簡
    上卷頁178 、179 ），陳許金菊確為中低收入戶，有社會局
    補助狀況查詢結果在卷可稽（簡上卷頁195 、197 ）。經審
    閱原審調得兩造稅務電子閘門財產調件明細表，查知兩造財
    產及所得狀況，並審酌兩造間事發經過，陳許金菊故意施以
    各該侵權行為之手段、各致王亮懿、楊令吉損害之結果等一
    切情狀，因認原判決審認陳許金菊應就如附表編號2 、5 、
    4 所示部分各賠付非財產上損害即精神慰撫金7 千元、7 千
    元及1 萬元，尚稱允宜，且王亮懿、楊令吉並未聲明不服而
    提起上訴或為附帶上訴，不再酌增。至如附表編號1 、3 、
    6 所示部分，除原判決審認陳許金菊應各賠付7 千元、7 千
    元及12,000元外，陳許金菊尚應賠付王亮懿非財產上損害即
    精神慰撫金3 千元、3 千元及14,000元，始為適當。
六、綜上所述，王亮懿、楊令吉依侵權行為法律關係，請求陳許
    金菊賠償王亮懿非財產上損害即精神慰撫金如附表編號1 、
    2 、3 、4 、5 、6 所示部分各1 萬元、7 千元、1 萬元、
    1 萬元、7 千元、26,000元，及各自起訴狀繕本即109 年10
    月22日起至清償日止，按週年利率5%計算之法定遲延利息，
    為有理由，應予准許。逾此所為請求之金額，為無理由，應
    予駁回。原判決就上開准許如附表編號2 、5 、4 所示命陳
    許金菊給付部分，並駁回其餘之訴，核無違誤，上訴論旨指
    摘原判決不當，求予廢棄改判，為無理由，應駁回其上訴。
    又原判決關於上開准許如附表編號1 、3 、6 所示部分，王
    亮懿請求再給付3 千元、3 千元、14,000元之本息，為有理
    由，應予准許，乃原判決為王亮懿此部分敗訴之判決，容有
    未洽，王亮懿就此部分指摘原判決，求予廢棄改判，為有理
    由，爰由本院將原判決此部分予以廢棄改判如主文第3 項所
    示。至逾上開應准許部分，王亮懿之請求為無理由，原審為
    其敗訴之判決，並無違誤，王亮懿就此部分所為附帶上訴，
    為無理由，應予駁回其附帶上訴。本件事證已臻明確，兩造
    其餘之攻擊方法及舉證，核與判決結果無影響，不再一一贅
    述，附此敘明。
據上論結，本件上訴為無理由，附帶上訴為一部有理由，一部無
理由，依民事訴訟法第436 條之1 第3 項、第449 條第1 項、第
450 條、第78條、第79條，判決如主文。
中    華    民    國   111    年    1     月    12    日
                  民事第一庭
                      審判長法  官  蔣志宗
                            法  官  葉晨暘
                            法  官  劉定安
附表：
┌─┬────┬───────────────────────┐
│編│時間    │行為                                          │
│號│        │                                              │
├─┼────┼───────────────────────┤
│  │        │在其住處，基於公然侮辱故意，以○○000 大樓住戶│
│1 │108.⒓⒖│足以聽聞之音量，大聲辱罵：瘋渣某、瘋雞麥，王亮│
│  │0 ：3   │懿，賊婆，給恁爸出來，王亮懿出門被車撞死等語，│
│  │        │足以貶損王亮懿之社會評價。                    │
├─┼────┼───────────────────────┤
│  │        │在其住處，見王亮懿走出○○000 大樓門口，基於公│
│2 │108.⒓⒖│然侮辱之故意，對王亮懿辱罵：破雞掰，誰叫你來給│
│  │17：2   │我裝這個，啊，誰叫你來給我裝這個，啊，臭雞掰，│
│  │        │啊，給我錄影，來，給我錄影等語，足以貶損王亮懿│
│  │        │之社會評價。                                  │
├─┼────┼───────────────────────┤
│  │        │在其住處，基於公然侮辱故意，以○○000 大樓住戶│
│3 │108.⒓⒖│足以聽聞之音量，大聲辱罵：破雞麥，王亮懿，試看│
│  │23：20  │麥，瘋女人，瘋雞麥，不要臉的女人，你這破雞麥，│
│  │        │花公司的錢，破婊子妳，破雞麥，雞麥癢，妳在給我│
│  │        │進來，試看看，我就要打妳王亮懿，妳很騷，妳四處│
│  │        │被人搞，看到里長就勤上去，瘋雞麥，瘋狗母，看見│
│  │        │查埔狼就勤等語，足以貶損王亮懿之社會評價。    │
├─┼────┼───────────────────────┤
│4 │109.⒈⒍│見楊令吉正在○○000 大樓門口扯下遮擋監視器之黑│
│  │20：21  │色塑膠布，竟基於傷害故意，手持竹竿揮打楊令吉，│
│  │        │致其受有頭部外傷、左上肢鈍傷之傷害。          │
├─┼────┼───────────────────────┤
│  │        │見王亮懿走出○○000 大樓門口，竟基於公然侮辱故│
│5 │109.⒋⒙│意，辱罵：愛人罵，機歪，賣見肖，賊婆，給人家偷│
│  │13：18  │東西，王亮懿啦等語，足以貶損王亮懿之社會評價。│
├─┼────┼───────────────────────┤
│  │        │因停車問題與王亮懿發生口角，見王亮懿至○○000 │
│  │        │大樓旁防火巷移動其機車，竟基於傷害故意，拉扯王│
│6 │109.⒋⒛│亮懿右手，致王亮懿掙脫時重心不穩而跌倒在地，被│
│  │13：25  │告再順勢壓在王亮懿身上並以右手揮打王亮懿，旁人│
│  │        │見狀欲將被告拉離，被告即拉扯王亮懿側背包使其地│
│  │        │面拖動，致王亮懿受有左手肘、左手前臂、左手掌擦│
│  │        │傷、右手掌瘀青、左小腿擦傷之傷害。            │
└─┴────┴───────────────────────┘
以上正本係照原本作成。
本判決不得上訴。
中    華    民    國   111    年    1     月    13    日
                              書記官  陳鈺甯